【裁判字號】    95,交聲,37
【裁判日期】    950403
【裁判案由】    違反道路交通管理處罰條例聲明異議
【裁判全文】
臺灣苗栗地方法院交通事件裁定       95年度交聲字第37號
    原處分機關  臺北市交通事件裁決所
    異  議  人
    即受處分人  乙○○
上列受處分人因違反道路交通管理處罰條例案件，對於臺北市交
通事件裁決所於94年1 月25日以北市裁四字第裁22－SS0000000
號裁決處分（原舉發案號：台南市政府警察局南市警交字第SS00
00000 號），聲明異議，本院裁定如下：
    主  文
原處分撤銷。
乙○○不罰。
    理  由
一、原處分機關略以：異議人即受處分人乙○○所有車牌號碼9L
    -3526 號自用小客車，於民國91年12月4 日15時00分，在台
    南市○○路南濱高幹115 號北上，因「超速」之違規，為台
    南市警察局舉發，異議人未依期限繳納，為原處分機關於94
    年1 月25日裁決，罰鍰新台幣（下同）2,400 元。
二、本件異議意旨略以：異議人即受處分人乙○○之父親郭永生
    於2 、3 年前向甲○○買一輛車號9L-3526 號中古車，並登
    記為異議人所有。買來約一個月即發現該車為泡水車，於是
    向甲○○要求換車，甲○○同意換車。後因該車為分期付款
    所購買，無法移轉登記，該車即由甲○○占有使用，前後合
    計被開罰單高達50筆。且因甲○○繳不出車款，因此該車現
    已被拍賣。而異議人於93年12月6 日才考取駕照，且在此之
    前異議人並不會開車，也不住在高雄，又怎麼可能在高雄開
    車被開罰單呢？甲○○表示此車在91年至92年期間的罰單他
    願意負責，也願意繳清罰款，所以由異議人提出聲明異議狀
    ，將91年至92年的罰款希望能由駕駛人甲○○繳納，爰檢送
    91 年 至92年違反道路交通管理事件裁決書，及由甲○○所
    撰寫提及會負責9L-352 6號車之罰單之存證信函1 紙，而請
    求撤銷原處分等語。
三、按汽車駕駛人，行車速度，超過規定之最高時速，或低於規
    定之最低時速，除有第43條第1 項第2 款情形外，處新臺幣
    1 千2 百元以上2 千4 百元以下罰鍰。又汽車駕駛人有下列
    各款所列條款之一者，除依原條款處罰鍰外，並予記點：一
    、有第40條情形，記違規點數1 點。道路交通管理處罰條例
    第33條第1 項、第63條第1 項第1 款分別定有明文。
四、本件異議人乙○○於81年12月24日原設籍於「台北市○○區
    ○○里○○鄰○○路○ 段59巷27號5 樓」，88年8 月27日遷入
    「台北市○○區○○路1 段3 號2 樓，」，後因結婚關係而
    於93年5 月31日將戶籍遷移「苗栗縣頭屋鄉頭屋村橋頭18鄰
    61號」，因此原處分機關於94年2 月17日將裁決書送達於異
    議人位於苗栗縣之戶籍地，由異議人之配偶林振龍代收，異
    議人於94年3 月7 日提出聲明異議，因原處分機關移送本院
    ，本院函請原處分機關補正資料，因此本院係於95年1 月4
    日受理，有臺北市交通事件所違反道路交通管理事件裁決書
    、送達證書、聲明異議狀、違規查詢報表、汽車車籍查詢表
    、舉發違反道路事件通知單、照片各一份在卷可明，因此異
    議人提出聲明異議並未逾期，合先敘明。。
五、經查：
    (1)異議人乙○○所有車牌號碼9L-3526 號自用小客車，於91
      年12月4 日15時00分，在台南市○○路南濱高幹115 號前
      ，因有「超速」之違規，為台南市警察局舉發，異議人未
      依期限繳納，為原處分機關於94年1 月25日裁決，罰鍰新
      台幣（下同）2,400 元之事實，有臺北市交通事件所違反
      道路交通管理事件裁決書、送達證書、聲明異議狀、違規
      查詢報表、汽車車籍查詢表、舉發違反道路事件通知單各
      1 份在卷可明，堪認有上開違規經舉發而被裁決之事實。
    (2)又登記為異議人乙○○所有之9L-3526 號自用小客車，均
      由甲○○占有使用，且甲○○或其交付之職員才是該車之
      駕駛人，異議人並非汽車所有人亦非汽車駕駛人，此經異
      議人於本院訊問時陳述明確，並有其提出由甲○○願意繳
      納違規款項之存證信函影本為證，並經本院囑託臺灣高雄
      地方法院交通法庭於95年2 月27日訊問證人甲○○具結證
      述明確，有該院訊問筆錄在卷可憑，足以認定上開車輛為
      甲○○占有使用中，甲○○才是該車之所有人。此外，異
      議人陳稱長期居住於台北及苗栗地區，方於93年12月6 日
      取得駕駛執照，有駕駛執照及戶籍謄本在卷足明，可證其
      於上開違規日期在台南地區駕駛車輛之可能性較低；又其
      否認與上開違規之汽車駕駛者有任何關係，而證人甲○○
      則承認該車為其所有，係由其本人或交其公司職員使用，
      而依據異議人所提出之違規舉發單有甲○○之簽名等（詳
      見本院95年度交聲字第32號裁定），顯見該車為甲○○所
      占有及使用，甲○○之證詞與事實相符，應堪採信，因此
      亦無充分之證據足以證明異議人與違規之駕駛人有何關係
      ，何況上開道路交通管理處罰條例第40條第1 項係處罰「
      汽車駕駛人」。因此異議人既然從未占有該車，而將車輛
      交給甲○○占有使用，依據動產占有之原理，應以占有該
      車之甲○○為汽車所有人，並為甲○○所駕駛。綜上所述
      ，依據卷內資料難以認定該車輛為異議人所有及為其所駕
      駛，此外復無證據足以證明異議人確有前述違反道路交通
      管理處罰條例之行為，是原處分機關就此所為之裁決處分
      即有未洽。從而，本件異議為有理由，原處分機關所為之
      本件裁決處分應予撤銷，並由本院自為裁定。
六、據上論斷，應依道路交通案件處理辦法第20條前段，裁定如
    主文。
中    華    民    國    95    年    4     月    3     日
                  交通法庭      法  官  張珈禎
右正本證明與原本無異
如不服本裁定應於送達後5 日內向本院提出抗告狀
                                書記官  黃雅琦
中    華    民    國    95    年    4     月    3     日


司法院資訊處製作；財團法人民間司法改革基金會備份。
